臺灣嘉義地方法院刑事判決　　　　　　　 100年度易字第24號
公　訴　人　臺灣嘉義地方法院檢察署檢察官
被　　　告　華棋文
　　　　　　李讚峰
上列被告等因竊盜案件，經檢察官提起公訴（99年度偵字第9540
號），因被告等於本院審理中準備程序中就被訴事實為有罪之陳
述，經本院裁定以簡式審判程序審理判決如下：
    主  文
華棋文、李讚峰共同犯竊盜罪，均累犯，各處有期徒刑陸月，如
易科罰金，均以新臺幣壹仟元折算壹日。
    犯 罪 事 實
一、華棋文前分別因違反毒品危害防制條例案件，經本院97年度
    訴緝字第6號判決判處減刑後有期徒刑3月又15日確定，96年
    度訴字第910號判決判處有期徒刑8月確定，96年度訴字第93
    5號判決判處有期徒刑8月、5月確定，96年度訴字第1043號
    判決判處減刑後有期徒刑4月確定，再經本院97年度聲字第
    474號裁定上開數罪應執行有期徒刑2年2月確定，入監執行
    後假釋出監，於民國99年2月24日假釋期滿，未經撤銷假釋
    ，其未執行之刑，以已執行論而執行完畢。李讚峰前因竊盜
    案件經臺灣臺中地方法院96年度中簡字第3734號判決判處有
    期徒刑4月確定，又因竊盜案件經本院97年度嘉簡字第147號
    判決判處有期徒刑3月、3月確定，因搶奪等案件經本院97年
    度訴字第106號判決判處有期徒刑3月、8月、8月、8月、8月
    、9月確定，因詐欺案件經本院97年度嘉簡字第1477號判決
    判處有期徒刑4月確定，再經本院以97年度聲字第1370號裁
    定上開數罪應執行有期徒刑2年9月確定，於99年7月31日執
    行完畢。詎均不知悔改，因欲前往雲林地區訪友，而由華棋
    文提議竊取他人機車作為交通工具後，2人共同基於不法所
    有之犯意聯絡，於99年9月29日上午9時許，由李讚峰騎乘華
    棋文所有之車牌號碼SV7-537輕型機車搭載華棋文，至嘉義
    市○區○○路2段461號「家樂福大賣場」之機車停車場，由
    華棋文下車以自備之機車鑰匙1支，竊取蘇盈德母親羅素慧
    所有，供蘇盈德使用之車牌號碼MBV-326號重型機車1輛後，
    華棋文騎竊得之機車與李讚峰騎華棋文所有之機車一同離去
    ，再將華棋文所有之機車停放於半路上，2人一同騎乘該竊
    得之機車前往雲林地區訪友，供為2人代步之用。
二、案經嘉義市政府警察局第一分局報告臺灣嘉義地方法院檢察
    署檢察官偵查起訴。
    理  由
一、本件被告華棋文、李讚峰所犯係死刑、無期徒刑、最輕本刑
    為3年以上有期徒刑以外之罪，亦非高等法院管轄第一審案
    件，且被告等於本院準備程序中，已就被訴事實為有罪之陳
    述，經告知簡式審判程序之旨後，被告等及檢察官對於本件
    改依簡式審判程序審理均表示同意，本院依刑事訴訟法第
    273 條之1第1項規定，當庭裁定本件進行簡式審判程序，是
    本件依刑事訴訟法第273條之2規定，不受同法第159條第1項
    、第161條之2、第161條之3、第163條之1及第164條至第170
    條有關證據提示、交互詰問及傳聞證據等相關規定之限制，
    合先敘明。
二、上開犯罪事實，業據被告等均坦承不諱（見本院卷第33頁至
    第34頁），核與證人即告訴人蘇盈德證述之情節相符（見警
    卷第14頁至第18頁），此外，並有車輛詳細資料報表1紙、
    監視器錄影畫面照片31張附卷可稽（見警卷第19頁、第21頁
    至第27頁）。堪認被告等上開任意性自白與事實相符，應可
    採信。本件事證明確，被告等犯行均堪認定。
三、核被告等所為，均係犯刑法第320條第1項之竊盜罪。渠等就
    上開犯行互有犯意聯絡及行為分擔，為共同正犯。又渠等有
    犯罪事實欄所記載之前案執行紀錄之情，有臺灣高等法院被
    告前案紀錄表各1份在卷可稽（見本院卷第4頁至第14頁），
    渠等於受徒刑之執行完畢後，5年以內故意再犯本件有期徒
    刑以上之罪，均為累犯，應依法各加重其刑。審酌被告等表
    示欲前往雲林地區訪友而竊取機車之犯罪動機、目的；以自
    備之機車鑰匙竊取機車之犯罪手段；被告華棋文未婚，平時
    與祖母同住，之前從事搭建鷹架工作，經濟狀況不好，被告
    李讚峰未婚，平時獨自生活，之前從事汽車美容工作，經濟
    狀況不好之生活狀況；均有多次犯罪前科紀錄之素行非佳；
    被告華棋文係國中肄業，被告李讚峰係高中畢業之教育程度
    ；竊取行為造成告訴人損失非微之犯罪所生危害；犯後坦承
    犯行，惟尚未與告訴人達成民事損害賠償和解之犯後態度等
    一切情狀，認起訴書建議判處被告華棋文有期徒刑3年、被
    告李讚峰有期徒刑3年2月均屬過重，爰均量處如主文所示之
    刑，併均諭知易科罰金之折算標準。又按沒收在立法上屬於
    從刑之一種，刑法除違禁物應強制沒收，採義務沒收主義外
    ，均採職權沒收主義，即沒收與否，審理之法院本有裁量之
    權。本件被告等用以行竊之自備機車鑰匙1支，已遭被告等
    丟棄不知下落之情，業據被告華棋文供明在卷（見本院卷第
    34頁至第35頁），而該鑰匙並非違禁物，法院有裁量是否沒
    收之權，本院審酌該鑰匙業已丟棄而不知下落，爰不予宣告
    沒收，附此敘明。
四、又公訴意旨建議宣告被告等於刑之執行前，均令入勞動場所
    強制工作，以為矯治云云。按有犯罪之習慣或因遊蕩或懶惰
    成習而犯罪，或18歲以上之竊盜犯，有犯罪之習慣者，得於
    刑之執行前，令入勞動場所強制工作，固為刑法第90條第1
    項及竊盜犯贓物犯保安處分條例第3條第1項所明定。惟保安
    處分係對受處分人將來之危險性所為之處置，以達教化與治
    療之目的，為刑罰之補充制度，我國現行刑法採刑罰與保安
    處分之雙軌制，在維持行為責任之刑罰原則下，強化其協助
    行為人再社會化之功能，改善行為人潛在之危險性格，期能
    達成根治犯罪原因、預防犯罪之特別目的。保安處分之措施
    ，應受比例原則之規範，使保安處分之宣告，與行為人所為
    行為之嚴重性、行為人所表現之危險性，以及對於行為人未
    來行為之期待性相當。保安處分中之強制工作，旨在對嚴重
    職業性犯罪及欠缺正確工作觀念或無正常工作因而犯罪者，
    強制其從事勞動，學習一技之長與正確之謀生觀念，使其日
    後重返社會，能適應社會生活。前揭刑法及竊盜犯贓物犯保
    安處分條例之規定均係本此意旨而設，由法院視行為人之危
    險性格，決定應否交付強制工作，以達特別預防之目的（司
    法院釋字第471號解釋暨理由書參照）。查本件被告華棋文
    並無竊盜之前科紀錄，被告李讚峰固有數次竊盜前科，然係
    分別於96及97年間所犯，均有上開前案紀錄表可憑，被告李
    讚峰至99年9月間再為本件竊盜犯行，是被告李讚峰並未於
    短期內為多次之竊盜犯行，尚難遽認渠等具有犯罪之習慣或
    因遊蕩或懶惰成習而犯罪。再者，被告等本件犯行既已判處
    如上之刑，經此教訓，諒足以使其誡懼謹慎，矯正其偏差之
    觀念。故審酌本件被告等行為之嚴重性、所表現之危險性及
    對其未來行為之期待性，其犯後坦承犯行，應有悔悟等情，
    倘令其入勞動場所強制工作，毋寧非屬適當甚且過度，參諸
    上開說明，認尚無藉由保安處分之強制工作方式以達教化與
    治療目的之必要。況本件僅量處被告等有期徒刑6月，應執
    行之刑未達1年以上，依竊盜犯贓物犯保安處分條例第2條第
    4項規定，並無該條例之適用，乃不為令渠等入勞動場所強
    制工作之諭知，亦附此敘明。
據上論斷，應依刑事訴訟法第273條之1第1項、第299條第1項前
段，刑法第28條、第320條第1項、第47條第1項、第41條第1項前
段，刑法施行法第1條之1第1項、第2項前段，判決如主文。
本案經檢察官李志明到庭執行職務。
中    華    民    國   100    年    1     月    31    日
                  刑事第四庭    法  官  吳育霖
以上正本證明與原本無異。
如不服本判決應於收受判決後10日內向本院提出上訴書狀，並應
敘述具體理由；其未敘述上訴理由者，應於上訴期間屆滿後20日
內向本院補提理由書（均須按他造當事人之人數附繕本）「切勿
逕送上級法院」。告訴人或被害人如對於本判決不服者，應具備
理由請求檢察官上訴，其上訴期間之計算係以檢察官收受判決正
本之日期為準。
中    華    民    國   100    年    1     月    31    日
                                書記官  陳俊男
附錄論罪科刑法條：
中華民國刑法第320條（普通竊盜罪、竊佔罪）
意圖為自己或第三人不法之所有，而竊取他人之動產者，為竊盜
罪，處5年以下有期徒刑、拘役或5百元以下罰金。
意圖為自己或第三人不法之利益，而竊佔他人之不動產者，依前
項之規定處斷。
前二項之未遂犯罰之。